臺灣雲林地方法院刑事判決　　　　　　　　　　　　九十三年度簡上字第一三五號
　　上　訴　人　臺灣雲林地方法院檢察署檢察官
　　被　　　告　甲○○
右列上訴人因被告竊盜案件，不服本院斗六簡易庭九十三年度六簡字第一九四號於中
華民國九十三年九月十五日所為第一審判決（聲請簡易判決處刑案號：九十三年度偵
字第一五三六號），提起上訴，由本院合議庭改依第一審通常程序審判，並自為第一
審判決如左：
    主  文
原判決撤銷。
本件公訴不受理。
    理  由
一、上訴意旨略以：按被告死亡者，應諭知不受理之判決，刑事訴訟法第三百零三條
    第五款定有明文。本件原審法院於民國九十三年九月十五日為第一審判決時，因
    被告甲○○業於同年四月二十三日死亡，有死亡除戶謄本影本可稽，原應為不受
    理之程序判決，惟原審未查，竟判處被告罰金三千元，如易服勞役，以三百元折
    算一日，顯係判決違背法令，爰依刑事訴訟法第四百五十五條之一第一項提起上
    訴，請將原判決撤銷，更為適法之判決。
二、按起訴之程序違背規定者，應諭知不受理之判決，並得不經言詞辯論為之，刑事
    訴訟法第三百零三條第一款、第三百零七條分別定有明文。而刑事訴訟係對於特
    定被告之特定犯罪事實所進行之程序，被告在刑事訴訟上具有為訴訟主體及訴訟
    客體之地位，不僅是刑事訴訟之當事人，更為訴訟程序之對象。如於檢察官偵查
    中，被告死亡，依刑事訴訟法第二百五十二條第六款之規定，檢察官應為不起訴
    之處分，以終結其偵查程序。如於法院審理中，被告死亡者，法院始依刑事訴訟
    法第三百零三條第五款之規定為不受理之判決，以終結其訴訟關係。惟於檢察官
    偵查時，被告已死亡，而檢察官疏未查明，未依上述規定為不起訴處分，仍向該
    管法院起訴者，因檢察官提出起訴書於管轄法院產生訴訟繫屬時，該被告早已死
    亡，訴訟主體業已失其存在，訴訟程序之效力並不發生，其起訴程序違背規定至
    明，此際法院即應依刑事訴訟法第三百零三條第一款規定，判決不受理，始符法
    意。
三、經查：檢察官係於九十三年五月二日對被告甲○○涉犯竊盜案件聲請簡易判決處
    刑（依刑事訴訟法第四百五十一條第三項之規定，該聲請與起訴有同一之效力）
    ，並於九十三年五月十三日繫屬本院，有卷附之臺灣雲林地方法院檢察署九十三
    年五月十三日乙○朝平字第一一一九四號函文上之本院收文戳記可憑，而被告業
    於檢察官聲請簡易判決處刑前之九十三年四月二十三日死亡，此有甲○○除戶戶
    籍謄本一份在卷可稽，揆諸前揭說明，本件起訴程序顯係違背規定，原審未予詳
    查，逕以簡易判決對被告論罪科刑，於法尚有未合，上訴意旨據此指摘原判決不
    當，為有理由，自應由本院合議庭撤銷原判決自為第一審判決，爰不經言詞辯論
    ，逕為不受理判決之諭知。
四、據上論斷，應依刑事訴訟法第四百五十五條之一第三項、第三百六十九條第一項
    前段、第四百五十二條、第四百五十一條之一第四項但書第三款、第三百六十四
    條、第三百零三條第一款、第三百零七條，判決如主文。
中      華      民      國    九十三    年     十一     月    二十六    日
                                      臺灣雲林地方法院刑事第五庭
                                          審判長法  官  陳定國
                                                法  官  廖淑華
                                                法  官  李明益
右正本證明與原本無異。
如不服本判決，應於判決送達後十日內向本院提出上訴狀( 應附繕本 )。
                                                書記官  莊正彬
中      華      民      國    九十三    年     十一     月    二十六    日
